臺灣臺中地方法院民事判決
109年度消字第3號
原      告  傅春美  
訴訟代理人  胡俊暘律師
            蔡榮騰  
被      告  屈臣氏個人用品商店股份有限公司忠民分公司

法定代理人  林素芬  
訴訟代理人  黃建隆律師
複 代 理人  官翰音律師
            王詩瑋律師
上列當事人間損害賠償事件，本院於民國111年5月31日言詞辯論
終結，判決如下：
    主    文
一、被告應給付原告新台幣（下同）42萬6915元，及自110年12 
    月22日起至清償日止，按週年利率5%計算之利息。
二、原告其餘之訴駁回。
三、訴訟費用由被告負擔53%，餘由原告負擔。
四、本判決第一項原告勝訴部分，得假執行；但被告如以42萬69
    15元為原告預供擔保，得免為假執行。
五、原告其餘假執行之聲請駁回。　　
    事實及理由
壹、程序方面：
    按訴狀送達後，原告不得將原訴變更或追加他訴，但擴張或
    減縮應受判決事項之聲明者，不在此限，民事訴訟法第255
    條第1項第3款定有明文。查本件原告起訴聲明請求：「被告
    應給付原告616,415元，及自本訴狀繕本送達之翌日起至清
    償日止，按年息5%計算之利息」（見本院卷一第13頁）；嗣
    於110年12月21日以民事追加訴之聲明狀擴張聲明為「被告
    應給付原告809,929元，及自本訴狀繕本送達（被告於110年
    12月21日收受繕本）之翌日起至清償日止，按年息5%計算之
    利息」（見本院卷二第185、259頁），合於前開規定（本金
    部分擴張聲明，利息起算日部分係減縮聲明），應予准許。
貳、兩造主張：
一、原告主張：
  ㈠原告於107年10月26日至被告忠明店消費時，因店內地板上有
    不明原因打翻之洗髮精，致原告踩到後跌倒受傷（下稱系爭
    事故）。原告受傷後，即前往中山醫學大學附設醫院（下稱
    中山醫院）急診，隔日（107年10月27日）進行骨科門診認
    定原告受有右側肩膀挫傷。嗣於同年12月5、11日至中山醫
    院復健科門診檢查時，發現原告右肩旋轉環肌腱破裂之傷害
    ，原告乃安排於108年1月23日至臺中榮民總醫院（下稱榮總
    ）辦理住院，並於隔日（108年1月24日）接受右肩關節鏡旋
    轉肌袖縫補手術；另於108年4月2日後，持續至林新醫院進
    行復健治療。
  ㈡原告依民法第184條第1項前段、第193條、第195條侵權行為
    法律規定；民法第245條之1第1項第3款締約上過失之規定；
    及消費者保護法第7條第1、3項規定，請求被告賠償1.醫療
    費用107,015元、2.看護費用72,000元、3.不能工作損失137
    ,400元、4.勞動力減損193,514元、5.慰撫金300,000元。
    以上共計809,929元（計算式：107,015元+72,000元+137,40
    0元+193,514元+300,000元＝809,929元）。
　㈢並聲明：被告應給付原告809,929元及自110年12月20日民事
    追加訴之聲請狀繕本送達翌日（即110年12月22日）起至清
    償日止，按年息5%計算之利息。原告願供擔保，請准宣告假
    執行。
二、被告抗辯稱：
  ㈠被告為確保顧客安全無虞之消費環境，每日店內皆有店員不
    定期各處巡視，以確保商品陳列整齊妥適，地板無危害正常
    行走之異物，實已盡相當之注意義務，並符合消費者可合理
    期待之安全性。原告踩到之洗髮精，係其他消費者於原告滑
    倒前3分鐘前所撞落，以致瓶體破裂、洗髮精外溢，而在該
    名消費者撞落洗髮精不到30秒前，店員才於該處巡視、理貨
    ，並未發現異狀，而原告嗣於極短時間內踩到洗髮精而滑倒
    ，被告實無從預見而及時防免其發生。從而，被告對於店內
    商品陳列及走道安全，實已盡相當之注意義務而無過失，原
    告依民法第184條第1項前段、第193條、第195條、第245之1
    條、消保法第7條規定，請求被告賠償其損害，並無理由。
　㈡原告為所受「右肩旋轉環肌腱破裂」之傷勢與系爭事故無因
    果關係，故因所生之醫療費用、看護費用、不能工作損失、
    勞動力減損均無理由，且原告高達300,000元之慰撫金，顯
    屬過高。本件原告請求被告賠償809,929元，並無理由。
  ㈢如認被告對原告有損害賠償責任，然依消保法第7條第3項後
    段及民法第217條第1項規定，被告亦得主張減輕或免除賠償
    金額。
　㈣並聲明：原告之訴及假執行聲請均駁回；如受不利判決，被
    告願供擔保請准宣告免為假執行。
參、兩造不爭執及爭執事項
一、不爭執事項：
  ㈠原告於107年10月26日至被告店內消費時，因店內地板上有不
    明原因打翻之洗髮精，致原告踩到後跌倒受傷。（見本院卷
    一第29至31、152頁）
　㈡對於本院110年2月23日期日勘驗被告所提出系爭事故發生時
    現場監視錄影光碟之勘驗結果：「一、畫面時間為00：00：
    00時開始播放，00：00：02時有一穿白色外套上衣、黑色緊
    身褲女子，於店內選購產品。二、畫面時間00：03：47時，
    該女子身上所背之提袋勾落架上的洗髮精，該女子發現身後
    架上之洗髮精掉落地面，液體流出，回頭向下檢視許久。三
    、畫面時間00：04：00時，該女子走向店外消失於畫面中。
    四、之後未有任何消費者出現於畫面中，也沒有店員到掉落
    洗髮精處查看。五、畫面時間00：07：06時，原告左手抱著
    小狗，右手提著提袋及拿著未閉合之直行式雨傘出現於畫面
    中，走向掉落洗髮精處。六、畫面時間00：07：14時，原告
    踩到洗髮精時向右滑倒，摔落地面，右側身體先行著地。七
    、畫面時間00：07：20時，原告慢慢起身，以左手撫摸右手
    上臂靠近右肩處，並呼喊店員。八、畫面時間00：07：42時
    ，店員向前查看，並撿起掉落之洗髮精瓶子。」，無意見。
    （見本院卷一第121頁，卷二第74至75頁）
　㈢原告於系爭事故前投保薪資為45,800元。（見本院卷一第91
    至93頁，卷二第21頁）
　㈣對於衛生福利部中央健康保險署109年6月16日健保中字第109
    4044292號函檢附之門、住診申報紀錄、卓蘭鎮農會附設榮
    民診所檢送之病歷資料、原德中醫診所109年7月6日原醫字
    第2號函檢附病歷資料、行健骨科診所檢送之病歷資料、友
    仁醫院109年7月4日友仁醫字第9號函檢附之病歷資料、博愛
    中醫診所檢送之病歷資料、榮總109年7月8日中榮醫企字第1
    094202230號函檢附之病歷資料、中山醫院109年9月16日中
    山醫大附醫法務字第1090008671號函檢附之病歷資料，形式
    真正不爭執。（見本院卷一第159至246、255至327、345頁
    ）　
二、爭執事項： 
  ㈠原告依民法第184條第1項前段、第193條、第195條、第245條
    之1第1項第3款，及消保法第7條第1、3項規定，請求被告賠
    償809,929元，有無理由？
　㈡原告「右肩旋轉環肌腱破裂」之傷勢，是否因系爭事故所致
    ？原告請求之項目及數額，有無理由？
　㈢被告是否有善盡維持店內環境安全之注意義務？被告主張依
    消保法第7條第3項後段減輕賠償責任，有無理由？原告就系
    爭事故之發生是否與有過失？
肆、本院判斷：
一、原告依消費者保護法第7條第1項、第3項之規定請求負賠償
    責任，為有理由：
  ㈠查被告係經營生活用品販售業者，有實體店面並提供顧客消
    費環境而提供服務，已為兩造所不爭執，故被告應可認係消
    費者保護法第7條第1項所稱提供服務企業經營者。消費者保
    護法第7條所稱之服務，其涵意為何，由於現行消費者保護
    法及其施行細則此並未加以定義，是有關本法「服務責任」
    之範圍，宜由法院參酌社會經濟發展，依實際情形以個案方
    式認定解決。至於企業經營者所提供之服務是否包含顧客購
    買商品之空間與附屬設施，依同法第7條之立法意旨觀之，
    企業經營者於提供服務時，對於購買商品之空間與附屬設施
    仍應確保其安全性，至於企業經營者之損害賠償責任是否成
    立，仍應視具體個案而定。本件原告事發當時係為入店消費
    而進入被告提供之場域，則被告自應對其提供消費者使用之
    空間及附屬設施負確保安全性之責任。
  ㈡依上揭兩造所不爭執之系爭事故發生時現場監視錄影光碟之
    勘驗結果，可知系爭事故現場確有洗髮精調落地面之情事，
    該洗髮精有無污損地板而影響地板之安全性，被告本應注意
    確保之，且不論相關污損地板情事係何人（被告員工或其他
    顧客）所為，均不影響被告所應負之確保安全性之責任。故
    本件原告基於消費者之地位進入被告提供之場域內，因場域
    之欠缺安全性，致原告滑倒發生系爭事故，原告就其所受損
    害，依消費者保護法第7條第1項、第3項之規定，自得請求
    被告負賠償責任。被告抗辯其對於店內商品陳列及走道安全
    ，已盡相當之注意義務而無過失，原告請求賠償係無理由云
    云，並不可採。
二、原告所受「右肩旋轉環肌腱破裂」之傷勢與系爭事故之發生
    具有因果關係：
　㈠依衛生福利部中央健康保險署109年6月16日健保中字第1094
　　044292號函檢附之門、住診申報紀錄、卓蘭鎮農會附設榮民
　　診所檢送之病歷資料、原德中醫診所109年7月6日原醫字第2
　　號函檢附病歷資料、行健骨科診所檢送之病歷資料、友仁醫
　　院109年7月4日友仁醫字第9號函檢附之病歷資料、博愛中醫
　　診所檢送之病歷資料、榮總109年7月8日中榮醫企字第10942
　　02230號函檢附之病歷資料、中山醫院109年9月16日中山醫
　　大附醫法務字第1090008671號函檢附之病歷資料（見本院卷
　　一第159至246、255至327頁），可知原告於系爭事故發生前
　　，並未被診斷出任何右肩旋轉環肌袖破裂之傷勢，且最近一
　　次因右肩疼痛就診也是在105年間，亦即原告於事故發生前2
　　年間，並無任何因右肩傷勢就診之問題，足見原告於107年1
　　2月11日診斷出右肩旋轉環肌腱破裂之傷勢，顯與系爭事故
　　有關。
　㈡又對於原告之「右肩旋轉環肌腱破裂」之傷勢，經本院函請
　　臺中榮總是否係外力或舊疾造成，榮總109年11月10日中榮
　　醫企字第1094203683號函覆稱係外力所致等語（見本院卷一
　　第373頁），亦足證原告所受右肩旋轉肌袖破裂確是由外力
　　所致，而除系爭事故外並無法證明原告有發其他足以引起此
　　傷勢之事故，故應認原告所受「右肩旋轉環肌腱破裂」之傷
　　勢確係因系爭事故所導致，被告抗辯該傷勢與系爭事故無因
　　果關係云云，並無足取。
三、茲就原告請求賠償之項目及數額說明如下：
　㈠醫療費用：
　　原告因系爭事故所致傷害，因至中山醫院、臺中榮總及林新
　　醫院治療已支出醫療費用，合計107,015元乙節，並提出收
　　費單據為憑（見本院卷一第41至89頁），故就此部分之請求
　　為有理由。
　㈡看護費用部分：
    原告因系爭事故受有「右肩旋轉環肌腱破裂」之傷勢乙節，
    業如前述，而原告因該傷勢，於108年1月24日住院開刀至同
    年1月26日出院後，需專人全日看護1個月，此有榮總108年2
　  月27日診斷證明書可證（見本院卷一第37頁）。原告雖係由
　  家人看護，然依法仍得請求自108年1月26日起算1個月之看
　  護費用72,000元（計算式：全日看護費用2,400元/日×30日
　  ＝72,000元）。
　㈢不能工作損失：
　　1.原告因系爭事故所致傷害，於108年1月24日住院開刀至同
　　  年1月26日出院後，需休養3個月，亦有同上診斷證明書可
　　  證（見本院卷一第37頁），即自108年1月26日出院起至同
　　  年4月25日止，原告有計3個月不能工作之損失。又原告於
　　  系爭事故前投保薪資為45,800元，此依原告投保資料可知
　　  （見本院卷一第91至93頁，卷二第21頁），因此，原告所
　　  受不能工作損失即為137,400元（計算式：45,800×3＝137
　　  ,400元）。原告雖是擔任平紡企業有限公司（下稱平紡公
　　  司）之董事長，但於108年1月24日手術後即未上班，故原
　　  告請求術後3個月無法工作之損失，應有理由。
　　2.又被告依據博愛中醫診所病歷記載（見本院卷一第199頁
　　  ），質疑原告之職業應為家管，惟該病歷表是在95年所填
　　  具，當時原告確為家管，但系爭事故發生時，原告已擔任
　　  平紡公司之董事長，且原告除於洽商時，在外如無必要，
　　  亦不會透露自己擔任董事長職位，自不能以此否認原告擔
　　  任平紡公司董事長之事實。
  ㈣勞動力減損部分：
　　依據中國醫藥大學附設醫院（下稱中國附醫）鑑定結果，原
    告所受傷害並未完全回復正常，永久失能百分比為4%（見本
    院卷二第157頁）。而原告為54年2月8日出生，依勞動基準
    法第54條第1項第1款規定65歲為強制退休年齡，故原告計可
    工作至119年2月7日止，扣除其得請求之工作收入損失期間
    即手術出院起3個月至108年4月25日止，計算原告減少勞動
    能力損失期間，應自108年4月26日起至119年2月7日止，共
    計10年又9個月12日，依原告每月薪資所得45,800元計算，
　　則每年減少勞動能力損失為21,984元（計算式：45,800×12
    月×4％＝21,984），依霍夫曼式計算法扣除中間利息（首期給
    付不扣除中間利息）核計其金額為193,464元【計算方式為
    ：21,984×8.00000000+(21,984×0.00000000)×(8.00000000-
    0.00000000)=193,463.0000000000。其中8.00000000為年別
    單利5%第10年霍夫曼累計係數，8.00000000為年別單利5%第
    11年霍夫曼累計係數，0.00000000為未滿一年部分折算年數
    之比例(9/12+12/365=0.00000000)。採4捨5入，元以下進位
    】。
  ㈤慰撫金部分：
　　原告因系爭事故受有右肩旋轉環肌腱破裂傷害，須開刀住院
    ，並因此永久失能喪失4%，受有相當之損害，審酌原告係高
    中學歷（見本院卷一199頁），自103年間起擔任平紡公司董
    事長行政助理之職務；被告係知名之連鎖店分公司等一切情
    狀，認原告請求慰撫金之金額以100,000元之慰撫金為適當
    ，逾此部分，即屬無據。
  ㈥以上共計609,879元（計算式：107,015元+72,000元+137,40
　　0元+193,464元+100,000元＝609,879元）。　　　
四、被告不得依消費者保護法第7條第3項後段之規定減輕賠償責
    任：
    按企業經營者能證明其無過失者，法院得減輕企業經營者對
    消費者之賠償責任，此觀諸消費者保護法第7條第3項後段規
    定自明。本件被告對於其所提供之供消費者使用之空間及附
    屬設施應確保其安全性。而依上開勘驗結果可知，系爭事故
    現場於畫面時間「二、畫面時間00：03：47時，該女子身上
    所背之提袋勾落架上的洗髮精，該女子發現身後架上之洗髮
    精掉落地面，液體流出，回頭向下檢視許久。三、畫面時間
    00：04：00時，該女子走向店外消失於畫面中。四、之後未
    有任何消費者出現於畫面中，也沒有店員到掉落洗髮精處查
    看。五、畫面時間00：07：06時，原告左手抱著小狗，右手
    提著提袋及拿著未閉合之直行式雨傘出現於畫面中，走向掉
    落洗髮精處。六、畫面時間00：07：14時，原告踩到洗髮精
    時向右滑倒，摔落地面，右側身體先行著地。」則被告裝設
    監視器之目的除係有防盜之功能外，對於場域現場之所有突
    發狀況當應立即性之因應措施，從畫面顯示已有不知名顧客
    勾落洗髮精且液體流出，而直至原告行經系爭現場滑倒，已
    逾3分鐘時間，並無被告所屬人員處理該地板上之洗髮精；
    而排除該洗髮精之危險或對顧客示警，客觀上明顯不用3分
    鐘時間，被告既然無足夠人力因應現場狀況，其自有應注意
    ，能注意而不注意之過失存在，就本件而言，仍難認被告對
    於系爭故之發生係無過失，自無消費者保護法第7條第3項後
    段減輕其賠償責任之適用。
五、原告對本件所損害之發生與有過失：
　㈠損害之發生或擴大，被害人與有過失者，法院得減輕賠償金
    額，或免除之，民法第217條第1項定有明文。本條所稱之過
    失係只「非固有（非真正）的過失」，不以違反法律義務為
    前提，行為人（即被害人）對自己利益的維護照顧有所疏懈
    者，即屬之，又稱為「對自己過失」。蓋因被害人在法律上
    並未負有不損害自己權益的義務，但其既因自己的疏懈釀成
    損害，與有責任，依誠實信用及公平原則，應依其程度忍受
    減免賠償額的不利益。
　㈡依上揭勘驗筆錄之所載「五、畫面時間00：07：06時，原告
    左手抱著小狗，右手提著提袋及拿著未閉合之直行式雨傘出
    現於畫面中，走向掉落洗髮精處。六、畫面時間00：07：14
    時，原告踩到洗髮精時向右滑倒，摔落地面，右側身體先行
    著地。七、畫面時間00：07：20時，原告慢慢起身，以左手
    撫摸右手上臂靠近右肩處，並呼喊店員。」等情，可知原告
    於進入被告提供之場域時，於事發當時原告係「左手抱著小
    狗，右手提著提袋及拿著未閉合之直行式雨傘」走向掉落洗
    髮精處，於9秒鐘之時間內，原告踩到洗髮精向右滑倒，而
    依吾人日常智識經驗，若走路時雙手抱狗持物，將會影響吾
    人之行走視線及身體反應，故原告踩到洗髮精滑倒，其本身
    亦有疏懈而難辭其咎，其對系爭事故損害之發生，亦有過失
    ，本院斟酌系爭事故發生原因，認被告未提供安全場域係事
    故主因而負擔70％之責任，原告就本件事故則應負擔30％之責
    任，亦即應減輕被告賠償金額30％，是原告得請求被告賠償
    之數額應為426,915元（609879×70％＝426915，小數點以下4
    捨5入）。其逾該數額部分之請求，為無理由，不應准許。
六、綜上，本件原告依消費者保護法第7條第1項、第3項之規定
    ，請求被告給付42萬6915元，及自110年12月22日（書狀繕
    本送達翌日，兩造就同意110年12月21日為送達日，見本院
    卷二259頁）起至清償日止，按週年利率5%計算之利息，為
    有理由，應予准許。其逾此部分之請求，為無理由，應予駁
    回。
七、本件所命被告給付之金額未逾50萬元，爰依民事訴訟法第38
    9條第1項第5款之規定，依職權為假執行之宣告。並依被告
    聲請酌定相當之擔保金額，准被告供擔保後得免為假執行。
    至原告敗訴部分，其假執行之聲請即失其依據，應併予駁回
    。
八、本件事證已臻明確，兩造其餘攻擊防禦方法及舉證，核與判
　　決結果不生影響，爰不一一論述，附此敘明。
伍、據上論結，本件原告之訴為一部有理由、一部無理由，依民
    事訴訟法第79條、第389條第1項第5款、第392條第2項之規
    定，判決如主文。
中　　華　　民　　國　　111 　年　　7 　　月　　12　　日
                  民事第二庭    法  官  李悌愷
正本係照原本作成。
如對本判決上訴，須於判決送達後20日內向本院提出上訴狀（須
附繕本）。如委任律師提起上訴者，應一併繳納上訴審裁判費。
中　　華　　民　　國　　111 　年　　7 　　月　　12　　日
                                書記官  蘇文熙